臺灣高等法院臺中分院刑事判決　　　　96年度上訴字第2938號
上　訴　人　臺灣台中地方法院檢察署檢察官
被　　　告　乙○○
　　　　　　　　　　（現另案於臺灣臺中監獄執行中）
上列上訴人因被告偽證等案件，不服臺灣臺中地方法院96年度訴
字第1875號中華民國96年9月27日第一審判決（起訴案號：臺灣
臺中地方法院檢察署95年度偵字第9158號），提起上訴，本院判
決如下：
    主  文
原判決撤銷。
乙○○證人，於執行審判職務之公署審判時，於案情有重要關係
之事項，供前具結，而為虛偽陳述，累犯，處有期徒刑壹年陸月
，減為有期徒刑玖月。
    事  實
一、乙○○曾於民國（下同）八十四年間，因違反肅清煙毒條例
    及麻醉藥品管理條例案件，經本院分別判處有期徒刑三年二
    月及七月，應執行有期徒刑三年五月確定，又於八十五年間
    因竊盜案件，經原審法院判處有期徒刑七月確定，以上數罪
    接續執行至八十七年六月十二日假釋出獄，嗣假釋經撤銷，
    所餘殘刑再入監執行至九十年六月五日完畢。乙○○仍不知
    警惕。九十二年五月二十七日上午十時二十分許，員警持拘
    票至陳美雲位於臺中縣清水鎮○○○街一三二號住處拘提陳
    美雲之子蘇皇議，經陳美雲同意搜索前開住處，於陳美雲之
    二樓臥房衣櫥內，查獲第一級毒品海洛因四包（一點八公克
    ）、第二級毒品安非他命四包（十二公克），陳美雲因而因
    持有毒品罪嫌為警移送。惟陳美雲因前於九十一年間因販賣
    毒品遭臺灣臺中地方法院檢察署檢察官提起公訴在案，為免
    再因遭查獲持有毒品案件而再經追訴，竟與宋明宗共同教唆
    乙○○（陳美雲、宋明宗因教唆偽證罪，均經原審法院判處
    有期徒刑八月，減為有期徒刑四月；陳美雲因未上訴確定，
    宋明宗部分上訴本院，經本院駁回其上訴在案）對於其所犯
    持有第一級、第二級毒品一案，於案情有重要關係之何人持
    有上開第一級、第二級毒品一事，在原審法院審判程序中，
    故為虛偽陳述，表示上開毒品係乙○○所持有，以助陳美雲
    開脫罪責而為之頂替，陳美雲並承諾給予安家費。乙○○於
    陳美雲教唆後，因另犯毒品危害防制條例，經原審法院裁定
    強制戒治及判處有期徒刑一年，即將入監服刑，由於陳美雲
    承諾將給予安家費之誘惑，竟應允之，即為使陳美雲免於刑
    責，乃基於偽證及頂替之犯意，以證人身分出庭作證，並於
    原審法院九十二年度易字第二七○七號陳美雲違反毒品危害
    防治條例案件中，九十三年二月十二日下午三時三十分許，
    於該案審理中，供前具結後，就該案情有重要關係之何人持
    有上開第一級、第二級毒品一事，虛偽陳述略以：「宋明宗
    帶我去他乾媽家二樓，（提示九十二年度偵字第一○九六一
    號第七十頁到七十二頁並告以要旨）我當晚與宋明宗住在這
    個房間，我有帶毒品過去，用皮包裝，（提示偵卷第六十九
    頁），就是這個皮包，裡面裝毒品，安非他命及海洛因，都
    是一包一包，放在裡面，四包安非他命、四包海洛因，是阿
    清給我的，我是在晚上十點到，我以為那天我要戒治，我匆
    匆忙忙就走了，到偵查庭做筆錄，我自己煙毒案件，我以為
    要執行，檢察官只有問一問，我不知道哪一股，我記得二十
    日開庭好像五月二十一日，開完庭匆匆離開，離開時沒有帶
    皮包，皮包放衣櫥裡面，衣櫥底下靠右手邊，並無放在抽屜
    內當天我有要回去拿，結果都沒有人在哪裡，我就走了」等
    不實內容之陳述，足以影響刑事案件偵查之正確性，並頂替
    陳美雲，原審法院九十二年度訴字第二七○七號被告陳美雲
    毒品案件，依據乙○○上開之不實證稱而判決陳美雲無罪確
    定在案。嗣乙○○因此遭檢察官以持有毒品向原審法院聲請
    以簡易判決處刑，乙○○於偵查及原審審理時始承認係陳美
    雲教唆虛偽陳述，經原審法院九十四年度沙簡上字第一五一
    號就乙○○持有毒品案判決無罪確定，因而得知上情。
二、案經臺灣臺中地方法院檢察署檢察官自動檢舉簽分偵查起訴
    。
    理  由
一、訊據被告乙○○對於前揭偽證及頂替等犯行坦承不諱，並有
    原審法院九十二年度易字第二七○七號判決、九十二年度訴
    字第一六二號判決、九十二年度易字第二七○七號卷內同案
    被告陳美雲筆錄、扣押搜索筆錄、鑑定報告、審判筆錄、原
    審法院九十三年度沙簡字第七八八號判決、九十四年度沙簡
    上字第一五一號卷附之乙○○、陳美雲接見明細表、鑑定報
    告、審判筆錄、判決等在卷可稽。又原審法院九十二年度易
    字第二七○七號九十三年二月十二日下午三時三十分許之審
    判筆錄後，雖未將被告乙○○具結之證人結文附卷，然除被
    告乙○○自白於原審法院九十二年度易字第二七○七號九十
    三年二月十二日下午三時三十分許審理時確實曾朗讀結文並
    具結外，亦經同案被告陳美雲於同院九十六年九月十三日以
    證人身分具結後證稱被告乙○○於該次審理中確有於供前簽
    名具結。參酌：I證人黃育祺即臺中縣警察局清水分局偵查
    員，於臺灣臺中地方法院檢察署九十二年度偵字第一○九六
    一號被告陳美雲毒品案件中證稱：在九十二年五月二十七日
    十時二十分許查獲陳美雲持有毒品案件，查獲地點房子是四
    樓透天，在二樓房間（樓梯上去左邊一間房間，右邊是另一
    間房間，右邊最前面是神明廳），當時我們要去拘提陳美雲
    兒子蘇皇議，當時在屋外有遇到一不知年籍之人，因為他在
    屋外所以沒有問他的年籍資料，當時大門沒有關，我們直接
    進去，她媳婦在一樓，之後二樓中間那個房間，陳美雲在裡
    面，他同意我們搜索後，在那間房間內發現毒品，後來我們
    把所有人集中在神明廳查明身份，在裡面有一個就是洪進吉
    其尿液呈陽性反應，我們有函送施用毒品，我認為她（指陳
    美雲）就是睡在二樓那間房間，因為在照片上裡面桌上擺了
    三張照片，其中大頭照一張是她先生，一張是她兒子，而且
    其他東西都是女人的衣物，是在照片中衣櫥內的黑色小包包
    內等語；II證人甲○○即被告陳美雲之媳於原審法院九十二
    年度易字第二七○七號被告陳美雲毒品案件中證稱略以：黑
    龜真名宋明宗，宋明宗那幾天住在我家祖先廳，．．，宋明
    宗衣物放在祖先廳，祖先廳沒有放衣櫥，（提示偵卷第七十
    一頁照片）照片中房間是我婆婆（即陳美雲），七十二頁照
    片衣櫥房間也是我婆婆，乙○○去時我婆婆在二樓臥室看電
    視，我沒有看到乙○○進入我婆婆房間內等語，足見本件所
    查獲之毒品係於陳美雲所居住之臥室衣櫥內所查獲一情無訛
    ，該毒品應係陳美雲所持有甚明。被告乙○○上開自白，應
    與事實相符，自得做為認定犯罪事實之依據。本件事證明確
    ，被告乙○○之犯行，已堪認定。
二、查刑法業以中華民國九十四年二月二日總統令修正公布，並
    自九十五年七月一日施行。被告行為後，其應適用之相關法
    律已有變更，茲就與本案適用有關之條文，比較說明如下：
  (一)刑法第55條後段關於牽連犯之規定業已刪除，是被告犯後法
    律已有變更，而本件被告於舊法時期所犯之偽證、頂替等罪
    ，依新法應各別多次論斷之結果（即數罪併罰），其刑度顯
    較修正前應依刑法第55條後段之規定以從一重之偽證罪為重
    ，經比較新舊法結果，因行為後之法律不利於行為人，應依
    刑法第2條第1項前段之規定，適用有利於被告之法律，即適
    用被告行為時之修正前刑法第55條牽連犯之規定，從一重之
    偽證罪處罰。
  (二)現行刑法第二條第一項明文規定：「行為後法律有變更者，
    適用行為時之法律。但行為後之法律有利於行為人者，適用
    最有利於行為人之法律」，惟此「法律變更」與法律修正之
    概念有別；所謂法律變更應係指因法律修正而「刑罰」有實
    質之更異而言（如修正後新舊法法定本刑輕重變更、構成要
    件寬嚴不一等），始有依上開規定為準據法而比較適用新法
    或舊法之問題。如新舊法處罰之輕重仍然相同，並無有利或
    不利之情形，即無適用上開規定為比較之餘地，自應依一般
    法律適用之原則，適用現行、有效之裁判時法論處（最高法
    院九十五年度第二十一次刑事庭會議決議參照）。查新刑法
    第四十七條雖將舊刑法修正限制為受徒刑之執行完畢，或一
    部之執行而赦免後，五年以內「故意」再犯有期徒刑以上之
    罪者，始成立累犯。但上述新舊法之規定，對於本件被告「
    故意」犯上開罪名，既非更有利於被告。依上說明，應無適
    用修正後刑法第二條第一項之規定比較新舊法適用之問題。
三、核被告乙○○所為，係犯刑法第一百六十四條第二項之頂替
    罪及第一百六十八條之偽證罪。公訴人雖未論及被告乙○○
    另涉犯刑法頂替罪，惟此部分既與起訴並有罪之部分，具有
    牽連犯之裁判上一罪之關係，且係從較重之偽證罪處斷，本
    院自得併予審判。又被告乙○○所犯上開二罪間，有方法、
    結果關係，為牽連犯，應依修正前刑法第五十五條規定，從
    一重之偽證罪偽證罪處斷。又，被告乙○○曾於八十四年間
    ，因違反肅清煙毒條例及麻醉藥品管理條例案件，經本院分
    別判處有期徒刑三年二月及七月，應執行有期徒刑三年五月
    確定，又於八十五年間因竊盜案件，經原審法院判處有期徒
    刑七月確定，以上數罪接續執行至八十七年六月十二日假釋
    出獄，嗣假釋經撤銷，所餘殘刑再入監執行至九十年六月五
    日完畢，此有臺灣臺中地方法院檢察署刑案資料查註紀錄表
    、臺灣高等法院被告全國前案紀錄表可查，被告乙○○於前
    案執行完畢五年內，故意再犯本件有期徒刑以上之罪，為累
    犯，依刑法第四十七條第一項規定，加重其刑。
四、原審予以論罪科刑固非無見，惟查：刑之量定，為求個案裁
    判之妥當性，法律固賦予法院裁量權，但此項裁量權之行使
    ，除應依刑法第五十七條規定，審酌行為人及其行為等一切
    情狀，為整體之評價，並應顧及比例原則與平等原則，使罪
    刑均衡，輕重得宜，以契合社會之法律感情。又，刑法第一
    百六十八條偽證罪之法定刑為有期徒刑七年以下，二月以上
    ，審酌本件被告有違反麻醉藥品管理條例、肅清煙毒條例、
    竊盜等多次前科，有全國刑案資料查註表可資佐證，而被告
    於受有期徒刑執行完畢後，五年內故意再犯本件有期徒刑以
    上之偽證罪，顯見被告素行不佳。而被告之虛偽證述致使他
    案被告陳美雲持有毒品案件獲判無罪確定，已造成審判產生
    不正確之結果，嚴重妨害司法權之正當行使；且因被告之虛
    偽證述，亦使其遭檢察官以持有毒品向臺灣臺中地方法院聲
    請簡易判決處刑，被告始於偵查中及審理時始供承係陳美雲
    教唆虛偽陳述，而獲判無罪確定，其所為亦造成司法資源之
    無謂浪費，所生危害非輕，原審僅量處有期徒刑四月，減為
    有期徒刑二月，應屬過輕，檢察官執此提起上訴，為有理由
    ，爰審酌上情，犯後坦承犯行，犯後態度良好，及被告乙○
    ○之犯罪動機、目的、手段、智識程度等一切情狀，量處如
    主文所示之刑，以示懲儆。又被告乙○○於本案之犯罪時間
    ，係在九十六年四月二十四日以前，所犯合於中華民國九十
    六年罪犯減刑條例第二條第一項第三款規定之減刑條件，應
    依該條例規定減其宣告刑二分之一之如主文所示之刑。
五、據上論結，應依刑事訴訟法第三百六十九條第一項前段、第
    三百六十四條、第二百九十九條第一項前段，刑法第二條第
    一項前段、第一百六十八條、第一百六十四條第二項、第五
    十五條（修正前）、第四十七條第一項，中華民國九十六年
    罪犯減刑條例第二條第一項第三款、第七條，判決如主文。
本案經檢察官丙○○到庭執行職務。
中　　華　　民　　國　　96　　年　　12 　月　　26　　日
            刑事第四庭    審判長法　官  洪  耀  宗
                                法　官  江  德  千
                                法　官  劉  登  俊
上列正本證明與原本無異。
如不服本判決應於收受送達後十日內向本院提出上訴書狀，其未
敘述上訴之理由者並得於提起上訴後十日內向本院補提理由書（
均須按他造當事人之人數附繕本）。
                                書記官  粘  銘  環
中　　華　　民　　國　　96　　年　　12　　月　　27　　日
